【裁判字號】    95,易,115
【裁判日期】    950524
【裁判案由】    詐欺
【裁判全文】
臺灣臺南地方法院刑事判決               95年度易字第115號
公  訴  人  臺灣臺南地方法院檢察署檢察官
被      告  丙○○
上列被告因詐欺案件，經檢察官提起公訴（94年度核退偵字第12
98號）及移送併辦（94年度核退偵字第1029號），本院判決如下
：
    主  文
丙○○連續幫助共同連續意圖為自己不法之所有，以詐術使人將
本人之物交付，處有期徒刑陸月，如易科罰金，以佰元折算壹
日。
    事  實
一、丙○○明知詐騙集團經常以取得他人金融帳戶作為詐欺犯行
    取得不法金錢之重要方法，又對於提供帳戶，雖無引發他人
    萌生犯罪之確信，但仍以縱若有人持以犯罪，亦不違反其幫
    助犯罪之本意，竟仍基於幫助詐騙集團以轉帳匯款方式取得
    詐欺不法金錢之不確定概括犯意：
  (一)先於民國九十二年十一月十三日起至九十三年三月十五日止
    期間內之某不詳時間，在某不詳地點，將其於九十二年十一
    月十三日在臺南縣永康市○○○路四十一號「誠泰商業銀行
    永康分行」開立啟用之帳號000000000000號帳
    戶之存摺、金融卡及金融卡密碼等物件與資料（以下簡稱誠
    泰銀行金融帳戶），交付予某姓名年籍不詳之人士，用以幫
    助該等人士所組成之詐騙集團共同為財產犯罪後，將款項存
    入該帳戶內，藉以取得詐欺所得。而該姓名年籍不詳之男子
    與其所屬詐騙集團，即基於意圖為自己不法所有之概括犯意
    聯絡，由楊月如於九十三年三月十五日，在其位於臺中市○
    ○區○○路三段一四八之十八號住處，接獲該詐騙集團成員
    ，以「綜意聯合律師事務所」名義寄送之「香港賽馬會員投
    資投注證明書」中獎通知信函，楊月如因而撥打通知函上之
    電話與該詐騙集團成員聯繫，該集團成員佯稱為「綜意聯合
    律師事務所」人員，要求楊月如須依指示匯款方能取得中獎
    金額云云，致楊月如不疑有他而陷於錯誤，依指示填寫匯款
    申請書，而於九十三年三月二十五日某時，前往合作金庫朝
    馬分行填寫匯款單，將新臺幣（下同）一百四十二萬五千六
    百元之現金，匯入丙○○之誠泰銀行金融帳戶內，致生損害
    於楊月如，嗣楊月如等候多時，發現並無中獎一事，乃報警
    處理，因而得知上情。
  (二)又於九十三年四月五日起至九十三年四月十二日止期間內之
    某不詳時間，在某不詳地點，將其早年申請開戶，並於九十
    三年四月五日辦理掛失並辦理補發存摺、金融卡及金融卡密
    碼等物件與資料之臺南市西華郵局局號：000000－0
    ，帳號：000000－0號帳戶（以下簡稱郵局金融帳戶
    ），以同一方式，交付予某姓名年籍不詳之人士，用以幫助
    該等人士所組成之詐騙集團共同為財產犯罪後，將款項存入
    該帳戶內，藉以取得詐欺所得。而詐騙集團即承前犯意，於
    九十三年四月十二日十三時許，撥打電話予甲○○，佯稱有
    全民健康保險費退款事宜，需依指示利用自動櫃員機辦理退
    款，致甲○○不疑有他而陷於錯誤，而依指示於同日十六時
    許，前往臺北縣三重市○○路一四二之一號四樓住處附近之
    自動櫃員機，將九萬九千八百七十八元匯入丙○○之郵局金
    融帳戶內，致生損害於甲○○，嗣甲○○發覺有異，乃報警
    處理，因而得知上情。
二、案經楊月如告訴臺南縣警察局麻豆分局及臺南市警察局第五
    分局報告臺灣臺南地方法院檢察署檢察官偵查起訴及移送併
    辦。
    理  由
一、訊據被告丙○○矢口否認有提供誠泰銀行及郵局金融帳戶予
    詐騙集團，辯稱：「郵局帳戶的全部資料是我在臺南市臺南
    公園睡覺時，放在腳踏車菜籃內遺失，當初開戶是為了要存
    錢，這次遺失我沒有辦理掛失。至於誠泰銀行金融帳戶已經
    遺失多年，我有打電話告知誠泰銀行，但沒有辦理掛失」云
    云（見偵查卷四第十四至十五頁、卷五第十五至十六、二十
    頁，本院卷第二一、四十頁）。經查：
  (一)上開犯罪事實(一)部分，業據證人即被害人楊月如證述明確（
    見併辦警卷第一至二頁），復有詐騙集團提供之中獎函文影
    本一份（見併辦警卷第七至八頁）、匯款申請書影本一張（
    見併辦警卷第十頁下方）、丙○○之誠泰銀行金融帳戶開戶
    及交易資料一份（見併辦警卷第十三至十五頁，併辦偵查卷
    第十一頁，本院卷第二八至三三頁）附卷可稽。犯罪事實(二)
    部分，業據證人即被害人甲○○證述翔實（見偵查卷一第四
    頁、卷二第六至七頁），復有匯款申請書影本一張（見偵查
    卷一第七頁上方）、丙○○之郵局金融帳戶開戶及交易資料
    一份（見偵查卷一第五至六頁，本院卷第二三至二六頁）附
    卷可憑。綜合上開證據資料，足可認定詐騙集團利用被告丙
    ○○交付之誠泰銀行及郵局金融帳戶，連續向楊月如及甲○
    ○遂行詐欺取財犯行，該集團多次詐欺犯行，分工細密，顯
    為有計畫共同實施犯罪。至於被告曾於本院聲請傳喚證人甲
    ○○（見本院卷第二一頁），惟證人甲○○遭詐欺集團詐取
    財物，確有上開證據資料可供佐證，已臻明瞭而無再調查之
    必要，被告此處聲請，顯無必要，依刑事訴訟法第一百六十
    三條之二駁回聲請，併此敘明。
  (二)被告雖辯稱誠泰銀行及郵局金融帳戶均已在臺南市臺南公園
    遺失，未辦掛失，也未向警察報案云云（見本院卷第五六至
    六十頁），然查被告郵局金融帳戶於開戶後，有多次遺失，
    均有辦理掛失，正巧未辦理掛失之此次，即遭詐騙集團使用
    ，顯不合理；又被告係在九十三年四月五日掛失補發後，自
    稱在臺南市臺南公園遺失，不到一週內隨即遭詐騙集團使用
    ，但佐以被害人楊月如遭詐騙案件中，有李全忠坦承有賣予
    詐欺集團行動電話門號（見併辦偵查卷第四三至四六頁），
    而李全忠表示是在「臺南火車站附近公園認識『阿財』，並
    在臺南火車站將門號賣予『阿財』」等情（見併辦偵查卷第
    四九至五十頁），由此已可認定被告是在臺南市臺南公園，
    將前開帳戶提供予詐欺集團，而非被告所辯之帳戶遺失至明
    。而被告自承係一無業之流浪漢，並無收入，其已有一郵局
    帳戶已足夠使用，何須再申請誠泰銀行帳戶使用？且本件被
    告供稱其提款卡的密碼，寫在紙上，和存摺、印章、提款卡
    均放在一起而遭竊遺失。然衡諸常情，一般人為避免帳戶內
    之款項被盜領，通常將存摺、密碼分別保存，或將密碼牢記
    心中，然被告竟將其申請之存簿、印章、提款卡等帳戶相關
    物品一起放置於非一般人所會放置之腳踏車菜籃內，尚把密
    碼寫於紙上，放置在同處，且發現存簿、印章及提款卡已遺
    失，竟未立即向警方報案，足認被告所辯遺失遭竊一情，顯
    悖常理，不足採信。綜上，本案事證明確，被告犯行堪以認
    定。
二、核正犯即詐欺集團使用被告丙○○提供之帳戶從事二次詐欺
    取財犯行，確實是基於概括犯意，而犯構成要件相同之罪名
    ，係連續犯刑法第三百三十九第一項之詐欺取財罪；該詐欺
    集團以多人分工取得帳戶、詐騙、提款，就上開犯罪間，有
    犯意聯絡及行為分擔，應論以共同正犯【起訴意旨及移送併
    辦，雖於所犯法條漏未引用刑法第二十八條，惟於犯罪事實
    已載明係詐欺「集團」犯案，本院自得予以審理】。被告丙
    ○○基於幫助該詐騙集團詐欺取財犯罪之故意，而犯前開之
    罪，應依刑法第三十條第一項前段規定，分別論以詐欺取財
    罪之幫助犯，並依同條第二項之規定，按正犯之刑度減輕之
    。被告先後二次提供金融帳戶存摺、提款卡幫助他人犯罪，
    時間緊接，觸犯同一罪名，應依連續犯之規定，論以連續幫
    助詐欺取財一罪，並加重其刑。臺灣臺南地方法院檢察署檢
    察官九十四年度核退偵字第一○二九號移送併辦部分，與本
    案為裁判上一罪之連續犯關係，檢察官就犯罪事實一部起訴
    ，依刑事訴訟法第二百七十六條規定，其效力及於全部，法
    院自有權一併審理，附此敘明【至於移送併辦附表固記載另
    有蔡慶瑞、黃輝進幫助販賣帳戶，惟此尚不在本件移送併辦
    起訴事實範圍內，自非本院得予審理】。上開刑之加重及減
    輕，並依刑法第七十一條之規定先加後減之。爰審酌被告雖
    無前科，有臺灣高等法院被告前案紀錄表一份在卷可憑（見
    本院卷第四至五頁），惟提供帳戶幫助犯罪，使犯罪易於脫
    免處罰，難於追查，致使被害人受有近一百五十餘萬元之損
    害，且被告犯後一再否認犯行，態度不能認為良好等一切情
    狀，量處如主文所示之刑，併諭知易科罰金之折算標準，以
    資懲儆。
據上論斷，應依刑事訴訟法第二百九十九條第一項前段，刑法第
五十六條、第三十條、第二十八條、第三百三十九條第一項、第
四十一條第一項前段，罰金罰鍰提高標準條例第一條前段、第二
條，判決如主文。
本案經檢察官乙○○到庭執行職務。
中    華    民    國    95    年    5     月    24    日
                  刑事第十一庭  審判長法  官  謝瑞龍
                                      法  官  周紹武
                                      法  官  李東柏
以上正本證明與原本無異。
如不服本判決，應於判決送達後十日內，向本院提出上訴狀。
                                      書記官  簡湘雲
中    華    民    國    95    年    5     月    24    日
附錄本案論罪科刑法條全文：
刑法第三百三十九條第一項
意圖為自己或第三人不法之所有，以詐術使人將本人或第三人之
物交付者，處五年以下有期徒刑、拘役或科或併科一千元以下罰
金。


司法院資訊處製作；財團法人民間司法改革基金會備份。
